臺灣屏東地方法院民事判決
111年度金字第7號
原      告  黃孟珍  

被      告  張誌辰  

上列當事人間請求侵權行為損害賠償事件，原告提起刑事附帶民
事訴訟，經本院刑事庭裁定移送前來（111年度附民字第8號），
本院於民國111年8月23日言詞辯論終結，判決如下：
    主  文
被告應給付原告新臺幣300,000元，及自民國111年1月11日起至
清償日止，按年息百分之5計算之利息。
本判決得假執行。但被告如以新臺幣300,000元為原告預供擔保
，得免為假執行。
    事實及理由
一、按訴狀送達後，原告不得將原訴變更或追加他訴，但擴張或
    減縮應受判決事項之聲明者，不在此限，民事訴訟法第255
    條第1項第3款定有明文。查本件原告起訴時聲明原為：被告
    應給付原告新臺幣（下同）330萬元，及自起訴狀繕本送達
    翌日起至清償日止，按年息百分之5計算之利息（見本院111
    年度附民字第8號卷，下稱附民卷，第9頁）。嗣於本院111
    年8月23日言詞辯論期日陳明被告應給付原告30萬元，及自
    起訴狀繕本送達翌日起至清償日止，按年息百分之5計算之
    利息（見本院卷第63頁），核屬減縮應受判決事項之聲明，
    揆諸上開規定，與法尚無不合，應予准許。
二、原告主張：被告於109年7月底、8月初某日，以不詳之方式
    ，將其所申辦之第一商業銀行恆春分行帳號00000000000號
    帳戶（下稱系爭帳戶）之網路銀行帳號、密碼，提供給某姓
    名、年籍不詳之成年人使用。嗣該成年人所屬詐騙集團於取
    得上開帳戶之網路銀行之帳號、密碼後，即意圖為自己不法
    之所有，基於詐欺取財及洗錢之犯意，於109年7月31日前某
    日起，以暱稱「George」之人，使用「Pairs」交友軟體與
    伊聯絡，佯稱其會投資理財，會做比特幣漲幅，可買幣充值
    云云，致伊陷於錯誤，依該員指示，於109年8月10日10時55
    分許，由伊所有之元大銀行長庚分行帳號00000000000000號
    帳戶內轉帳新臺幣（下同）30萬元至系爭帳戶內，再由上開
    詐欺集團使用系爭帳戶之網路銀行將該等款項轉出，以此方
    式製造金流之斷點，致無法追查該等款項之去向，而隱匿該
    等犯罪所得，伊因此而受有30萬元之損害。嗣本院刑事庭以
    110年度金訴字第133號刑事判決，認被告幫助犯刑法第339
    條第1項之詐欺取財罪、洗錢防制法第14條第1項之洗錢罪，
    處有期徒刑1年6月、併科罰金10萬元在案（下稱系爭刑事判
    決）。為此，伊爰依民法第184條第1項前段、第185條第1項
    前段、第2項之規定，請求被告賠償30萬元，並聲明：如主
    文所示。
三、被告則以：伊亦為被害人，伊係受詐騙而提供系爭帳戶資料
    ，但伊沒有騙取原告30萬元，並引用刑事審理中所述為本件
    之答辯等語。並聲明：㈠原告之訴駁回。㈡如受不利判決，願
    供擔保請准宣告免假執行。
四、本院之判斷：
　　㈠經查，被告於上開時間，將其所申辦之系爭帳戶網路銀行
      之帳號、密碼，提供給某姓名、年籍不詳之成年人。嗣該
      成年人所屬詐騙集團於取得上開帳戶網路銀行之帳號、密
      碼後，即意圖為自己不法之所有，基於詐欺取財及洗錢之
      犯意，以原告主張之詐欺方式使原告陷於錯誤，於上揭時
      、地轉帳、匯款30萬元至系爭帳戶內，再由上開詐欺集團
      使用系爭帳戶之網路銀行將該等款項轉出等情，有原告於
      警詢時之指述（卷附屏東地檢署偵字1420號卷第9至19頁
      ）、元大銀行長庚分行帳00000000000000號帳戶之存摺封面
      及內頁交易明細、存款對帳單（卷附屏東地檢署偵字1420
      號卷第107至113、125頁）、桃園市政府警察局中壢分局
      中壢派出所受理詐騙帳戶通報警示簡便格式表、陳報單、
      內政部警政署反詐騙諮詢專線紀錄表、金融機構聯防機制
      通報單（卷附屏東地檢署偵字1420號卷第51至103頁）等
      在卷可佐，且有第一商業銀行總行109年9月10日一總營集
      字第103796號函暨所附回覆存款查詢之客戶基本資料、存
      摺存款客戶歷史交易明細表等件附卷為佐（卷附第33902號
      警卷第1至7頁反面、第8至14頁反面），被告就此於本院
      刑事部分審理中亦無爭執（卷附本院刑事案卷一第138、1
      39、159頁、卷二第123、124頁），上情堪認屬實。
　　㈡被告所辯並不可採：
　　　按對於利用他人帳戶從事詐欺犯行，於現今社會層出不窮
      ，早已為大眾傳播媒體廣為報導多年，政府機關及各金融
      機構亦不斷呼籲民眾應謹慎控管己有帳戶，切勿出賣或提
      供個人帳戶，以免淪為詐騙者之工具。是依一般人之社會
      生活經驗，不認識或不熟識之人向其要求提供相關帳戶資
      料，其目的極可能欲利用該帳戶供作非法詐欺取財等犯行
      ，已屬具一般智識經驗之人所能知悉或預見。而查，本件
      被告前於108年4、5月間某日，業曾因提供銀行帳戶之存
      摺、提款卡及密碼給他人使用之幫助詐欺案件，經臺灣屏
      東地方檢察署檢察官於109年5月4日以108年度偵字第1081
      6號為不起訴處分確定在案，此有該不起訴處分書及臺灣
      高等法院被告前案紀錄表各1份在卷可稽（卷附刑事案卷
      一第37、127至130頁）。被告前既已歷經該案之偵查程序
      ，自應知悉將個人帳戶資料任意提供不認識或不熟識之人
      ，恐涉幫助他人犯罪，此參以被告於本件刑事部分審理時
      坦言：「在109年7月之前我就知道不可以隨便提供帳戶給
      別人」等語（卷附刑事案卷二第122頁），可見其明。況
      於正常情況下，一般人皆可以存入最低開戶金額之方式自
      行向金融機構申請開立存款帳戶，手續上極為方便簡單，
      並無任何身分限制，且得同時在該金融機構申請網路銀行
      使用，此乃眾所週知之事，是倘與被告聯繫之人所從事者
      確為合法行徑，如有使用銀行帳戶之必要，大可自行開戶
      或由親近之人提供帳戶即可，實無須平白無故要求素不相
      識之被告提供帳戶，在在可徵其舉無非係利用被告提供之
      帳戶從事類如詐欺取財之犯行，並刻意以此手法製造查緝
      斷點甚明，被告對此自難諉稱無從預見。又審以被告於本
      件案發時業已成年，具有高中畢業之教育程度，從事工地
      板模工、油漆工等工作，此據被告於本院刑事部分審理時
      供明在卷（卷附刑事案卷二第122、129頁），復觀諸其於
      本院審理時之應答及舉止，均屬正常，顯見其乃係具有相
      當智識程度及社會經驗之人，其對事物之理解、判斷要無
      異於常人之處。則依被告之智識程度及社會經驗，就其提
      供上開帳戶，有可能遭涉及詐欺等不法，亦應瞭然於心，
      此參被告於本件刑事部分審理中尚自承，知道把帳戶交給
      別人，無法控制他怎麼使用，當時是因為帳戶裡面沒有錢
      ，抱著姑且一試的心態告訴對方，且其並不信任對方等語
      即明（卷附刑事案卷一第139頁、卷二第119頁）。職是，
      本件被告主觀上應已預見其提供系爭帳號、密碼而供對方
      使用，確有使對方遂行詐欺取財，並規避查緝，藉此製造
      金流斷點之高度可能，惟被告卻置犯罪風險於不顧，猶涉
      險提供系爭帳號、密碼，而容任本件犯罪結果之發生，是
      其就提供系爭帳號、密碼進而幫助該詐騙團對原告施以本
      件詐騙侵權行為，被告為有幫助之不確定故意，堪以認定
      。
　　㈢按因故意不法侵害他人之權利者，負損害賠償責任；數人
      共同不法侵害他人之權利者，連帶負損害賠償責任；幫助
      人，視為共同行為人，此觀民法第184條第1項前段、第18
      5條第1項前段、第2項規定甚明。又共同侵權行為人間不
      以有意思聯絡為必要，茍各行為人之行為均為損害之共同
      原因，即所謂行為關聯共同，亦足成立共同侵權行為，而
      應就被害人之全部損害負賠償責任。查被告基於幫助詐欺
      取財及洗錢之不確定故意，提供系爭帳戶及密碼等資料予
      詐欺集團成員，致原告受騙後依指示匯款至系爭帳戶中，
      再由該詐欺集團成員轉匯提領該詐騙款項，被告上開行為
      已幫助該詐欺集團成員實現對原告詐欺取財之結果，此與
      原告所受損害間，具有相當因果關係，揆諸前揭說明，原
      告依民法第184條第1項前段、第185條規定，請求被告給
      付原告30萬元，自屬有據。
　　㈣末按給付無確定期限者，債務人於債權人得請求給付時，
      經其催告而未為給付，自受催告時起，負遲延責任；其經
      債權人起訴而送達訴狀，或依督促程序送達支付命令，或
      為其他相類之行為，與催告有同一之效力；又遲延之債務
      以支付金錢為標的者，債權人得請求依法定利率計算之遲
      延利息；而應付利息之債務，其利率未經約定，亦無法律
      可據者，週年利率為百分之5，民法第229條第2項、第233
      條第1項及第203條分別定有明文。本件原告起訴請求被告
      賠償上開損害，然被告迄今仍未為給付，是原告依上開規
      定請求被告自附帶民事起訴狀繕本送達翌日起（附帶民事
      起訴狀送達日為111年1月10日，見附民卷第31頁）即111
      年1月11日加付遲延利息，亦屬有據。
五、本件判決所命被告給付金額未逾50萬元，依民事訴訟法第38
    9條第1項第5款，應依職權宣告假執行，原告請求供擔保准
    予假執行，即無必要。並依民事訴訟法第392條第2項規定，
    依職權及聲請，宣告被告得預供擔保免為假執行。
六、末按法院認附帶民事訴訟確係繁雜，非經長久時日不能終結
    其審判者，得以合議裁定移送該法院之民事庭；其因不足法
    定人數不能合議者，由院長裁定之；前項移送案件，免納裁
    判費，刑事訴訟法第504條第1項、第2項定有明文。查本件
    係經本院刑事庭以111年度附民字第8號裁定移送前來，依上
    揭法律規定，免納裁判費，又迄本院言詞辯論終結止，當事
    人並無任何裁判費或其他訴訟費用之支出，自無諭知訴訟費
    用負擔之必要，併此指明。
七、訴訟費用負擔之依據：民事訴訟法第78條。　　
中　　華　　民　　國　　111 　年　　8 　　月　　31　　日
                  民事第三庭  法　官　曾士哲
正本係照原本作成。
如對判決上訴，須於判決送達後20日內向本院提出上訴狀，其未
表明上訴理由者，應於提出上訴後20日內向本院補提理由書狀（
均須按他造當事人之人數附繕本）。
如委任律師提起上訴者，應一併繳納上訴審裁判費。
中　　華　　民　　國　　111 　年　　8 　　月　　31　　日
                              書記官  廖苹汝